臺灣臺中地方法院刑事判決　　　　　　　　　　　　九十二年度訴字第一四九號
　　公　訴　人　臺灣臺中地方法院檢察署檢察官
　　被　　　告　乙○○
右列被告因詐欺案件，經檢察官提起公訴（九十一年度偵緝字第八七號），本院判
決如左：
    主  文
乙○○意圖為自己不法之所有，以詐術使人將本人之物交付，處有期徒刑伍月，如易
科罰金，以參佰元折算壹日。
    事  實
一、乙○○於民國（下同）九十年九月二十日招募互助會，自任互助會首，召集會員
    甲○○、己○○、戊○○、丁○○、丙○○等人為互助會員，會首連同會員共十
    三名，約定每人每會金額新台幣（下同）二萬元，會期至九十一年九月二十日止
    ，採內標方式標會，並由乙○○負責於每月二十日二十時，在臺中縣大里市○○
    路○段六四三號一樓開標，詎其竟意圖為自己不法之所有，於九十一年一月二十
    日二十時許，在前址處乘互助會會員均未參與該次投標之機會，竟冒用甲○○之
    名義，冒稱甲○○以投標金二千三百元之利息得標一次，並向活會會員己○○、
    戊○○、丁○○、丙○○及甲○○等人詐稱係其他會員得標，而向其等及其他活
    會會員收得活會會款每會各一萬七千七百元（戊○○參加二會），因而詐得活會
    會款共計十五萬九千三百元，足生損害於會員甲○○、己○○、戊○○、丁○○
    及丙○○等人。嗣因乙○○見已無法收拾局面，乃搬離前址居住處，且未再舉行
    標會，並避不見面，經甲○○、己○○、戊○○、丁○○及丙○○等人連絡查證
    後，始悉受騙。
二、案經己○○、戊○○、丁○○、丙○○及甲○○訴請臺灣臺中地方法院檢察署檢
    察官偵查起訴。
    理  由
一、本件訊之被告乙○○矢口否認有何前揭犯行，辯稱：伊沒有冒標，伊於九十一年
    一月二十日所標得之會款，係伊與告訴人甲○○所共同參加之一會，伊係經告訴
    人甲○○同意後，伊方標取之，伊於隔天有拿四萬元現金給告訴人甲○○，因之
    前伊有向告訴人甲○○借款十萬元，伊是另簽發十萬元之支票給告訴人甲○○，
    因此標得之會款伊再拿去支付票款，伊絕未冒標云云。惟查，右揭犯罪事實，業
    據告訴人己○○、戊○○、丁○○、丙○○及甲○○等人於警訊及偵審中指訴甚
    詳，且有互助會單及告訴人己○○、戊○○、丁○○、丙○○及甲○○等人所寄
    發之存證信函影本各一紙等在卷可參。由該互助會會單所載，告訴人甲○○係自
    己參加一會，並非如被告乙○○所辯稱之係被告乙○○與告訴人甲○○二人共同
    參加一會，且若被告乙○○真係與告訴人甲○○共同參加一會，則當次告訴人甲○○應分得十一萬餘元，方始符合，然則為何被告乙○○卻僅拿四萬元給告訴人
    甲○○，顯有不合情理之處，且被告乙○○復供述稱，其拿現金四萬元給告訴人
    甲○○，並無任何證據證明，無從查證，亦與常情不合，是被告乙○○上開所辯
    稱，顯難憑採。被告乙○○復辯稱，其另簽發十萬元之支票給告訴人甲○○云云
    ；然經本院向台中縣大里市農會函詢結果，該會支票存款帳號第0000000
    00號、發票人乙○○、票號ＡＣ0000000號、票額十萬元之支票背書人
    為陳麗晶，並非告訴人甲○○，此有該農會九十二年十二月二十四日里農信字第
    九二○三九○五號函一份在卷可憑，且被告乙○○與告訴人甲○○均稱，借款之
    事與此互助會無關等語，是被告乙○○此之所辯，亦非可採。此外，參酌告訴人
    甲○○若非真有參加一會而因此受有損失，依常情，其既未受損失，應不致於會
    出面提出告訴對簿公堂，亦不會寄發存證信函給被告乙○○才是，而告訴人甲○○竟均為之，是其所指訴之情，綜合全部卷證資料，顯有可信之處。是綜據上述
    ，被告乙○○空言否認，所辯無非臨訟畏罪飾卸之詞，要無足採，事證已臻明確
    ，被告乙○○犯行洵堪認定。
二、核被告乙○○所為，係犯刑法第三百三十九條第一項之詐欺取財罪。被告乙○○
    於互助會開標後，向當時尚為活會之各該會員詐取會款，係以一詐欺行為，向當
    時尚為活會之各該會員詐欺會款，侵害多數財產法益，就該次詐欺犯行，係一行
    為觸犯數罪名，為同種想像競合犯，應從一重處斷。爰審酌被告乙○○犯罪之動
    機、目的、手段、品行尚佳，並無不良前科，此有台灣台中地方法院檢察署刑案
    資料查註紀錄表一份在卷可按、所生危害及犯罪後猶飾詞狡賴犯行，毫無悔意，
    且犯罪後迄今仍未與告訴人己○○、丙○○、甲○○、戊○○、丁○○達成民事
    和解，取得諒解，犯後態度不佳等一切情狀，量處如主文所示之刑，並諭知易科
    罰金之折算標準，以資懲儆。至於公訴意旨認一般民間互助會競標係由參與者以
    標單簽寫會員姓名、標息，而以所寫標息最高者為得標，是標單係屬在紙上書寫
    之文字而依習慣及約定足以為表示一定用意之證明，依刑法第二百二十條規定視
    為準文書。被告乙○○偽造標單持以行使，冒標會款，而使各該次尚為活會之各
    會員陷於錯誤而詐取會款 (死會會員則不論何人得標均有繳納會款義務，不生陷
    於錯誤而為意思決定情形，是此部份不成立詐欺罪責。)，足生損害於上開各該
    活會之會員，核其此部分犯行另牽連觸犯刑法第二百十六條之行使偽造第二百二
    十條、第二百十條準私文書之罪。惟按被告未經審判證明有罪確定前，推定其為
    無罪。犯罪事實應依證據認定之，無證據不得認定犯罪事實。而不能證明被告犯
    罪者，應諭知無罪之判決，刑事訴訟法第一百五十四條第一項、第二項、第三百
    零一條第一項分別定有明文。經查訊據被告乙○○堅詞否認有何前揭之觸犯刑法
    第二百十六條之行使偽造第二百二十條、第二百十條準私文書之犯行，辯稱：九
    十一年一月二十日該次競標時並無寫標單，因為大部分都用電話標會，當天僅其
    與告訴人甲○○標而已，所以沒有寫標單，其他活會之人均不標等語。經查告訴
    人己○○、丙○○、甲○○、戊○○、丁○○均指訴稱，開標時其等均未至現場
    ，不知開標時有無寫標單等語，且查無其他積極事證足資證明被告乙○○有何偽
    造標單之犯行，是被告乙○○上開辯解尚堪採信。從而，揆諸首揭法文規定，並
    無任何積極證據足資證明被告乙○○有何公訴意旨所指訴之上開之觸犯刑法第二
    百十六條之行使偽造第二百二十條、第二百十條準私文書之犯行，不能證明被告
    乙○○此部份犯罪，原應為無罪之諭知，惟公訴意旨認此部分犯行與前揭論罪科
    刑犯行部分，有牽連關係，屬裁判上一罪，依審判不可分之原則，亦為起訴效力
    所及，故不另為無罪之諭知，附此敘明。
據上論斷，應依刑事訴訟法第二百九十九條第一項前段、刑法第三百三十九條第一項
、第五十五條、第四十一條第一項前段、罰金罰鍰提高標準條例第一條前段、第二條
，判決如主文。
中      華      民      國    九十三    年      一      月     十四     日
                                        臺灣臺中地方法院刑事第八庭
                                            審判長法官  朱  光  國
                                                  法官  吳  崇  道
                                                  法官  洪  俊  誠
右正本證明與原本無異。
如不服本判決，應於判決送達後十日內向本院提出上訴狀，上訴於臺灣高等法院臺中
分院(須附繕本)。
                                                書記官  胡  美  娟
中      華      民      國    九十三    年      一      月     十四     日
附錄論罪科刑實體法條文：
刑法第三百三十九條第一項：
意圖為自己或第三人不法之所有，以詐術使人將本人或第三人之物交付者，處五年以
下有期徒刑、拘役或科或併科一千元以下罰金。
（罰金部份業經提高十倍為一萬元）
